臺灣高等法院臺南分院刑事判決　　　　　九十三年度交上更(一)字第一三二號　Ｇ
　　　上　訴　人　臺灣臺南地方法院檢察署檢察官
　　　上　訴　人
　　　即　被　告　甲　○　○
右列上訴人因被告過失致死案件，不服臺灣臺南地方法院九十年度交訴字第七十四號
中華民國九十年三月二十九日第一審判決（起訴案號：臺灣臺南地方法院檢察署九十
年度偵字第八三五號），提起上訴，判決後，經最高法院第一次發回更審，本院判決
如左：
      主      文
原判決關於甲○○部分撤銷。
甲○○從事業務之人，因業務上之過失致人於死，處有期徒刑壹年參月。緩刑肆年。
緩刑期內付保護管束。
      事      實
一、甲○○係港晟企業有限公司（下稱港晟公司）僱用之堆高機司機，林漢聰（業經
    臺灣臺南地方法院以其從事業務之人，因業務上之過失致人於死，判處罪刑，上
    訴本院後，經本院判決駁回其上訴，而告確定）則係協昱交通企業有限公司（下
    稱協昱公司）僱用之營業大貨車司機，二人均係從事駕駛業務之人。林漢聰於民
    國八十九年十一月四日下午三時二十五分，駕駛車牌號碼ＪＤ─六五七號營業大
    貨車，前往台南縣西港鄉竹林村大竹林二九之一號港晟公司工廠載運貨物，甲○
    ○則駕駛堆高機為之裝載貨物，林漢聰、甲○○二人本應注意任何人不得利用道
    路作為工作場所，而依當時情況又無不能注意情形，竟疏未注意，由林漢聰將大
    貨車停放於港晟公司工廠前之道路旁，甲○○則駕駛堆高機，堆置貨物停在道路
    上，並在貨車上搬取貨物裝載至貨車上，致道路之通行面積大部分為大貨車及堆
    高機佔用，適有蔡鴻璋騎乘車牌ＮＵＵ─四三○號重機車由南向北行至該處，未
    注意車前狀況，因而閃躲不及，撞及堆高機倒地，因左頸動靜脈肌腱神經斷裂（
    穿刺傷），引發失血性合併神經性休克當場死亡。
二、案經臺灣臺南地方法院檢察署檢察官自動檢舉偵查起訴。
      理      由
一、右開事實，業據上訴人即被告甲○○於本院審理時坦白承認，核與被害人之父乙
    ○所指情節相符，對於右揭肇事以致被害人蔡鴻璋死亡，並據林漢聰供明在卷，
    復有現場照片九張、警製道路交通事故調查報告表附卷可資憑按（見相字卷第十
    七至二二頁）。
二、被害人蔡鴻璋因本件車禍而左頸動靜脈肌腱神經斷裂（穿刺傷），引發失血性合
    併神經性休克死亡，經檢察官督同檢驗員相驗屍體屬實，製有勘驗筆錄、驗斷書
    、相驗屍體證明書附卷足憑（見相字卷第二三、二六至三二頁）。
三、按任何人不得利用道路作為工作場所，為道路交通安全規則第一百四十條第三款
    所明定，被告本應注意及之，而依當時情況又無不能注意情形，甲○○及林漢聰
    竟均疏未注意，由林漢聰將大貨車擅自停放於港晟公司前之道路旁，由甲○○駕
    駛堆高機，停放在道路上，並在貨車上搬取裝載貨物，再觀諸現場照片顯示，道
    路之大部分通行面積已為大貨車及堆高機佔用，使其他人車難以通行致肇事禍，
    被告顯有過失。本件車禍經檢察官送請台灣省台南區車輛行車事故鑑定委員會鑑
    定結果，同認被告堆高機及林漢聰駕駛大貨車，佔用道路工作，未設置警示措施
    ，為肇事主因，有該會八十九年十二月十三日南鑑字第八九一四七二號鑑定意見
    書附於偵查卷第四、五頁可考，益認被告難辭過失之咎。至被害人騎乘機車行經
    該路段，未注意車前狀況，雖同為肇事次因，然仍不能因此解免被告之罪責。又
    因被告之過失行為，肇致被害人死亡，則被告之過失行為，與被害人之死亡間具
    有相當因果關係存在。參之原審被告林漢聰已經臺灣臺南地方法院以其從事業務
    之人，因業務上之過失致人於死，判處罪刑，上訴本院後，經本院前審判決駁回
    其上訴，而告確定，有本院九十年度交上訴字第六三七號刑事判決及案卷在卷可
    稽。
四、綜右所述，被告之自白，核與事實相符，當足憑採。本件事證明確，被告犯行，
    洵堪認定。至被告甲○○於本院前審雖陳稱其未具狀上訴云云（見本院上訴卷第
    二三頁），惟又陳稱：「上訴狀所蓋印章係我老闆蓋的。」（見本院上訴卷第二
    三頁）、「（問：你到底有無上訴？答）我有上訴。」、「（問：你以前說沒有
    上訴印章是老闆蓋的是何意思？答）我當時不知道，後來問老闆說有上訴，我說
    有上訴就上訴了。」、「（問：老闆替你蓋章上訴是否有告訴你？答）有的。」
    等語（見本審九十三年四月八日準備程序筆錄第三頁），被告既已知悉上訴事宜
    ，其老闆為其提起上訴，亦經被告同意，為被告之利益，應認其上訴為合法，併
    予敘明。
五、查上訴人即被告甲○○係港晟公司僱用之堆高機司機，該公司出貨時均由其操作
    ，為甲○○所是認（見相字卷第三頁反面、本審九十三年四月十五日審判筆錄第
    四頁），復有臺南縣政府營利事業登記證在卷可稽（見警卷第十六頁），自係係
    從事駕駛業務之人，其因業務上之過失致人於死，核其所為，係犯刑法第二百七
    十六條第二項之業務過失致死罪。
六、原審對被告甲○○予以論罪科刑，固非無見。惟按有罪判決書所記載之犯罪事實
    ，為論罪科刑適用法律之基礎，故凡於適用法律有關之重要事項，必須詳加認定
    ，明確記載，然後於理由內敘明犯罪事實所憑之證據及認定之理由，始足為適用
    法律之依據。若事實未有此記載，而理由加以說明，為理由失其依據。如事實有
    此記載，理由未予說明，則為理由不備。原判決論處被告從事業務之人，因業務
    上之過失致人於死罪刑，於事實欄固認定：「被告係港晟公司僱用之堆高機司機
    ，係從事駕駛業務之人」，惟於理由內，卻未說明為此認定所憑之證據及其理由
    ，自屬理由不備，尚有未合。被告甲○○上訴對於原判決表示不服雖不足採，檢
    察官上訴執以指摘，雖亦非以此為理由，惟原判決既有可議，自屬無可維持，應
    將原判決關於此部分予以撤銷改判。爰審酌被告過失程度之輕重、犯罪所生危害
    及已與被害人家屬達成民事和解（參卷附調解書）等一切情狀，量處有期徒刑一
    年三月，以資懲儆。查被告前未曾受有期徒刑以上刑之宣告，有台灣高等法院被
    告全國前案紀錄表在卷可按，其因業務過失致犯本罪，已與被害人家屬成立和解
    ，經此教訓，當知謹慎，信無再犯之虞，本院認本判決所宣告之刑，以暫不執行
    為適當，併宣告緩刑四年，以勵自新。再被告為因業務關係，應有較高於常人之
    注意仍貿然在道路上裝貨肇事致無辜之被害人死亡，除被害人家屬身心俱受創痛
    ，復損害社會資源甚鉅，本院認其行為有交專人長期輔導矯治之必要，併諭知緩
    刑期內付保護管束，以觀後效。
據上論斷，應依刑事訴訟法第三百六十九條第一項前段、第三百六十四條、第二百九
十九條第一項前段，刑法第二百七十六條第二項、第七十四條第一款、第九十三條第
一項、罰金罰鍰提高標準條例第一條前段，判決如主文。
本案經檢察官王碧霞到庭執行職務。
中    華    民    國      九十三      年      四      月      廿九      日
                                  臺灣高等法院臺南分院刑事第四庭
                                      審判長法官  鄭    文    肅
                                            法官  陳    珍    如
                                            法官  高    明    發
右正本證明與原本無異。
如不服本判決，應於判決送達後十日內向本院提出上訴狀，其未敘述理由者並應於提
出上訴狀後十日內向本院補提理由書（應附繕本)。
                                      法院書記官  陳    淑    貞
中    華    民    國      九十三      年      四      月      三十      日
附錄本案論罪科刑法條全文：
刑法第二百七十六條第二項：
從事業務之人，因業務上之過失犯前項之罪者，處五年以下有期徒刑或拘役，得併科
三千元以下罰金。
